臺灣臺中地方法院民事判決
110年度中簡字第3088號
原      告  李健梅  
訴訟代理人  張光榮  
被      告  謝雅雯  
訴訟代理人  王仁祺律師
上列被告因過失傷害案件，經原告提起損害賠償之刑事附帶民事
訴訟（本院110年度交附民字第292號），經刑事庭裁定移送前來
，本院於民國111年6月8日言詞辯論終結，判決如下：
    主      文
原告之訴駁回。
    事實及理由
壹、程序事項：
    本件原告起訴時原聲明為「被告應給付原告新臺幣（下同）
    29,805,296元，及自附民狀繕本送達之翌日起至清償日止，
    按週年利率5%計算之利息」（見附民卷第5頁）。嗣最終變
    更聲明為「被告應給付原告150萬元，及自附民狀繕本送達
    被告翌日起至清償日止，按週年利率5%計算之利息」（見本
    院卷第106、123頁），核屬減縮應受判決事項之聲明，合於
    民事訴訟法第255條第1項第3款規定，亦應准許。
貳、實體事項：
一、原告主張：
　㈠被告於民國107年2月25日11時41分許，騎乘車牌號碼000-000
    號普通重型機車，沿臺中市北區漢口路3段由東往西方向行
    駛，行至漢口路3段5號前，本應注意車前狀況，並隨時採取
    必要之安全措施，而依當時天候晴、日間自然光線、路面鋪
    設柏油、乾燥、無缺陷、無障礙物，視距良好，並無不能注
    意之情事，竟疏未注意前方行人動向，貿然前行。適前方訴
    外人張勝堯（下稱張勝堯）亦疏未注意該路段劃有雙黃實線
    之分向限制線，行人不得穿越道路，逕自對向中華國民小學
    小跑步穿越道路而來，因而在漢口路3段5號前，與被告所騎
    乘機車發生碰撞後倒地（下稱系爭車禍），張勝堯因而受有
    創傷性顱內出血、顱骨骨折等傷害，創傷性腦傷併水腦術後
    合併肢體無力，屬中樞神經系統機能遺存極度障害，終身無
    工作能力，須經常醫療護理及專人周密照護，已達對身體、
    健康有重大不治或難治之重傷程度。
　㈡原告為張勝堯之配偶，為此心力交瘁，且無法再享有張勝堯
    之照護及生活扶持，身分法益受到侵害且情節重大，請求被
    告賠償精神慰撫金150萬元，爰依民法第184條、第195條第1
    項前段規定，提起本件訴訟等語。並聲明：⒈如程序事項變
    更後聲明所示。⒉願供擔保，請准宣告假執行。
二、被告抗辯：
　㈠系爭車禍發生是因行人張勝堯違反道路交通安全規則第134條
    第1款、第3款規定，貿然跑步由中華國小穿越漢口路3段往
    漢口路3段5號。被告是依規定速限車速行駛機車，於張勝堯
    違規以快速跑步方式橫越道路接近前，在其視線所及範圍，
    被告確實已注意車前狀況並以減速慢行採取可安全行駛之車
    速且作停車之煞停動作，係張勝堯跑步不及停止而碰撞被告
    之機車前輪位置，故被告對碰撞結果雖具有預見可能性但無
    迴避可能性，且未疏未注意車前狀況，刑事二審亦判決被告
    無罪，被告實無肇事因素而不負民事不法侵權行為賠償責任
    。
　㈡縱認被告有過失，張勝堯之過失亦非常明確，且過失責任應
    屬較高，應有過失相抵規定之適用，均應依法減輕或免除被
    告之賠償金額，而原告請求之精神慰撫金過高，應予酌減等
    語。
　㈢並聲明：⒈原告之訴駁回。⒉如受不利判決，願供擔保請准宣
    告免為假執行。
三、本院之判斷：　　
　㈠原告主張被告騎乘機車在上開時、地與張勝堯發生系爭車禍
    ，致張勝堯受有創傷性顱內出血、顱骨骨折、創傷性腦傷併
    雙側肢體無力等傷害，有中國醫藥大學附設醫院、中山醫學
    大學附設醫院暨中興分院、佛教慈濟醫療財團法人台中慈濟
    醫院、澄清復健醫院及新太平澄清醫院、長庚醫療財團法人
    嘉義長庚紀念醫院、仁愛醫療財團法人台中仁愛醫院 、長
    安醫院、衛生福利部臺中醫院診斷證明書（見附民卷第7-59
    頁）可佐，並經本院調閱臺灣高等法院臺中分院（下稱臺中
    高分院）以110年度交上易字第925號、本院109年交易字第1
    59號刑事卷宗核閱屬實，自堪認為真實。　
　㈡被告就系爭車禍之發生應無過失責任：
　⒈按因故意或過失，不法侵害他人之權利者，負損害賠償責任
    。故意以背於善良風俗之方法，加損害於他人者亦同。汽車
    、機車或其他非依軌道行駛之動力車輛，在使用中加損害於
    他人者，駕駛人應賠償因此所受之損害，但於防止損害之發
    生已盡相當之注意者，不在此限。不法侵害他人之身體、健
    康、名譽、自由、信用、隱私、貞操，或不法侵害其他人格
    法益而情節重大者，被害人雖非財產上之損害，亦得請求賠
    償相當之金額，民法第184條第1項、第191條之2、第195條
    第1項前段分別定有明文。另按汽車駕駛人對於防止危險發
    生之相關交通法令之規定，業已遵守，並盡相當之注意義務
    ，以防止危險發生，自可信賴他人亦能遵守交通規則並盡同
    等注意義務，若因此而發生交通事故，得以信賴原則及容許
    危險之原則為由免除過失責任（最高法院98年度台上字第15
    87號判決意旨參照）。
  ⒉原告主張被告就系爭車禍事故之發生顯有過失，應負損害賠
    償責任，則為被告所否認，並抗辯其就系爭車禍事故之發生
    ，並無任何故意或過失等語。經查：
　①依中國醫藥大學附設醫院診斷證明書及臺中市政府消防局救
    護紀錄表各1紙在卷可參（見他卷第13頁、第101頁），可知
    張勝堯事故後現場急救及送醫紀錄，均未記載張勝堯下肢有
    何不適或擦挫傷。而衡情一般行人倘遭機車撞擊倒地，因機
    車本身質量再加上行駛速度，行人遭撞擊部位應會有輕重不
    等之擦挫傷或骨傷，惟張勝堯於倒地送醫後，其身體可能與
    被告騎乘機車相當高度之下肢處，並無任何外傷及不適。又
    參以逢甲大學車輛行車事故鑑定研究中心鑑定時認被告騎乘
    之機車無明顯新傷痕乙情（見本院刑事影卷內之行車事故鑑
    定報告書第6頁）。綜合上開事證，足認被告抗辯：於張勝
    堯倒地前，被告騎乘機車已煞停，並未無撞擊張勝堯等語，
    應屬可信。
　②查張勝堯倒地時，被告之機車已處於停車狀況，業經認定如
    上。又依道路交通事故現場圖所示（見他影卷第23頁），可
    知事故現場並未留有煞車痕。再證人即系爭報案人卓淑貞及
    原告於偵訊證述時，亦均未曾提及有聽聞任何緊急煞車聲響
    等情（見他影卷第70、128頁），足見被告並非毫無準備突
    然將機車煞停，而係已注意到車行前方有張勝堯違規穿越馬
    路，並採取減速之安全措施；然被告係依照道路交通規則正
    常行駛於其應遵行之車道，以當時路寬及道路能見度，被告
    雖可察見張勝堯欲違規穿越馬路，且應採取相當措施，然依
    照一般用路經驗，違規穿越馬路之行人，更應注意馬路上之
    往來車輛，避免發生任何撞擊意外，被告對此情實應可產生
    相當信賴，故倘被告已減速並保持可隨時煞停之狀態，即可
    認已符合道路交通安全規則第94條第3項所規定注意車前狀
    況，並隨時採取必要安全措施之要求。被告於無從預期張勝
    堯將停留於道路分向限制線等候通行中車輛經過，抑或選擇
    快步閃避方式通過路口情形下，被告僅能盡可能減速並隨時
    注意張勝堯動向而繼續騎乘，被告於察覺張勝堯未於分向限
    制線停等仍通過路口後，被告選擇將車繼續減速至煞停，且
    於與張勝堯最接近時，確已將機車煞停，而未直接撞擊張勝
    堯。堪認被告對於系爭車禍發生並無過失，且被告就本件損
    害之發生已盡其注意義務，並為相當防果措施，依民法第19
    1條之2但書規定，應得免除賠償原告損害之責任。
　③至於臺中市車輛行車事故鑑定會鑑鑑定結果雖認未注意車前
    狀況適採安全措施，為肇事原因，有臺中市車輛行車事故鑑
    定委員會中市車鑑0000000案鑑定意見書1份可參（見偵影卷
    第25至29頁）；及臺中市車輛行車事故鑑定覆議委員會覆議
    認「同臺中市車輛行車事故鑑定委員會之鑑定意見」，有臺
    中市交通事件裁決處108年12月30日中市交裁管字第1080090
    678號函1紙附卷（見偵影卷第49頁）；與逢甲大學車輛行車
    事故鑑定研究中心鑑定亦認被告應可看見張勝堯與其妻子在
    穿越道路，並及早注意並採取必要之安全措施，而其疏未注
    意致與張勝堯發生事故，認被告有過失，而同意鑑定會與覆
    議會之鑑定意見，有該中心110年6月21日行車事故鑑定報告
    書1份可參。然依本院前揭調查證據結果，被告於事故發生
    前，即已採取減速之安全措施，且於與張勝堯人車抵達同一
    地點前，業已完全煞停，被告實已做出減速、煞車之反應，
    被告對於系車車禍發生難認有迴避可能，前揭鑑定報告未能
    考慮上情，是尚難憑上開鑑定結果，即認被告就防止損害之
    發生，未盡相當之注意。
　④又被告業經臺中高分院110年度交上易字第925號認定無法證
    明被告就系爭車禍有發生過失傷害致重傷害犯行，而判決被
    告無罪，有上開刑事判決在卷可參（見本院卷第93-101頁）
    ，益證被告對於系爭車禍發生並無過失，就防止損害之發生
    ，已盡相當之注意。
　⑤至於原告主張被告於偵查、本院109年度交易字第159號案件
    中已主張自己為肇事者等語（見本院卷第124頁）。查綜觀
    被告於偵查中所述均是表示：已經煞停，張勝堯的腳踢到其
    前輪等語（見他影卷第78、140頁），被告於偵查中並無承
    認其對系爭車禍有過失。又觀諸本院上開刑事卷宗，被告於
    審理時均是否認犯罪。尚難認被告已承認就系爭車禍發生有
    過失。此外，原告雖於本院111年6月8日審理時主張：中華
    國小的守衛室即華美街、漢口路路口有一個監視器，可以較
    清楚看到系爭車禍發生狀況等語（見本院卷第124頁），然
    原告為上開主張時，距離系爭車禍發生已3年多，依常情此
    監視器畫面已覆蓋而顯無法調得系爭車禍發生當時之情形，
    自難在為調取，而為有利原告主張。
  ⒊綜上所述，系爭車禍之發生，並非被告之過失行為所致，被
    告對於本件損害之發生，已盡相當注意義務，依民法第191
    條之2但書規定，應免除賠償被告損害之責任。是原告主張
    被告應負侵權行為損害賠償責任，自無理由。則原告主張之
    精神慰撫金數額是否有據，即無再予審究之必要。
四、綜上所述，原告依侵權行為之法律關係，請求被告給付原告
    150萬元，及自附民狀繕本送達翌日起至清償日止，按週年
    利率百分之5計算之利息，為無理由，應予駁回。
五、本件判決之事證已臻明確，兩造其餘攻擊防禦方法，經審酌
    後，認均與判決結果無影響，爰不一一論述。 　　
參、本件原告係於刑事訴訟程序提起民事訴訟，經本院刑事庭裁
    定移送前來，依刑事訴訟法第504條第1項規定，無庸繳納裁
    判費，且本件訴訟繫屬期間亦未增生訴訟費用事項，故無訴
    訟費用負擔問題，併予敘明。 　　
中    華    民    國    111    年    7    月     8    日
                  臺灣臺中地方法院臺中簡易庭
                                  法  官  陳佩怡
以上為正本，係照原本作成。
如不服本判決，應於送達後二十日內，向本院提出上訴狀並表明
上訴理由，如於本判決宣示後送達前提起上訴者，應於判決送達
後二十日內補提上訴理由書（須附繕本）。如委任律師提起上訴
者，應一併繳納上訴審裁判費。 
中    華    民    國    111    年    7    月     8    日
                                  書記官  許千士